【裁判字號】    99,抗,1331
【裁判日期】    991102
【裁判案由】    聲明異議
【裁判全文】
臺灣高等法院民事裁定                  99年度抗字第1331號
抗  告  人  戊○○
上列抗告人與相對人丙○○、甲○○、丁○○、乙○○間聲明異
議事件，抗告人對於中華民國99年7月30日臺灣桃園地方法院99
年度執事聲字第4號裁定，提起抗告，本院裁定如下：
    主  文
抗告駁回。
抗告費用由抗告人負擔。
    理  由
一、抗告人於原法院聲明異議意旨略以：兩造於原法院96年度桃
    簡移調字第87號成立調解筆錄（下稱系爭調解筆錄）之第1
    項為「相對人均願於民國（下同）96年12月31日前將門牌號
    碼：桃園縣八德市○○路○段283號3樓、4樓（樓梯抗告人自
    行處理），及門牌號碼：桃園縣八德市○○路○段287巷1號
    、3號房屋遷讓返還抗告人」，系爭調解筆錄雖未附地政機
    關複丈成果圖，惟原法院前已委託桃園縣八德地政事務所就
    上開287巷1號房屋（下稱系爭1號房屋）之坐落位置實施測
    量，故本件執行名義之範圍及標的均已特定。雖相對人事後
    將系爭1號房屋之客廳部分重新隔間後（如原裁定附圖一斜
    線部分所示建物），另於97年4月16日向地政機關取得建物
    所有權狀（建號：桃園縣八德市○○段594建號，坐落基地
    ：桃園縣八德市○○段327地號)，並變更門牌號碼為桃園縣
    八德市○○路○段287巷17號（下稱系爭17號房屋），藉以規
    避本件執行，惟抗告人已向八德地政事務所等機關提出撤銷
    及更正申請，相對人前揭行為不應影響本件執行。相對人就
    其規避本件執行之系爭17號房屋仍未返還，原法院駁回抗告
    人強制執行系爭17號房屋之聲請，實屬不當，爰依強制執行
    法第12條第1項規定聲明異議等語。
二、原裁定以：原法院98年度司執更字第1號遷讓房屋強制執行
    事件，抗告人聲明異議主張系爭調解筆錄第1項之範圍應包
    含系爭17號房屋。然依系爭17號房屋之使用執照存根所示，
    系爭17號房屋早於73年6月15日即已竣工，使用執照上所載
    門牌即為桃園縣八德市○○路○段287巷17號（見原法院卷第
    69頁），佐以桃園縣八德地政事務所99年4月15日德地測字
    第0991001148號函記載略以：本所前於92年間受原法院囑託
    辦理華興段327、328、329地號土地上未登記建物查封勘測
    登記，編為華興段579建號（即系爭1號房屋增建部分），該
    建號嗣於97年3月26日依原法院97年3月20日桃院永執92年執
    全六字第1881號函辦理塗銷查封；至華興段594建號（即系
    爭17號房屋）於97年4月16日辦畢建物所有權第1次登記等語
    （見原法院卷第132頁），可知系爭17號房屋於73年6月15日
    竣工時，未立即辦理保存登記，嗣於97年4月16日始由相對
    人丙○○完成第1次所有權登記，故兩造於96年10月23日成
    立上開調解筆錄前，已有門牌號碼為「桃園縣八德市○○路
    ○ 段287巷17號」存在之事實，應堪認定。又相對人丙○○
    前曾對抗告人提起剩餘財產分配事件，經原法院94年度重家
    訴字第1號及本院96年度重家上字第9號受理，嗣最高法院發
    回更審，經本院以97年度重家上更一字第1號判決（下稱系
    爭判決）確定，系爭判決第3至4頁所載兩造不爭執之事實略
    以：丙○○現存婚後財產應列入分配者包括系爭17號房屋(
    見本院98年度抗字第1202號卷第35頁)。且本院96年度重家
    上字第9號判決（於96年5月30日宣判）第2、6頁中亦載明：
    丙○○部分未辦保存登記之建物，門牌為桃園縣八德市○○
    路○段287巷17號(見本院98年度抗字第1202號卷第23頁背面
    、第25頁背面)。顯見兩造於96年10月23日調解時，均有認
    知系爭1號房屋及系爭17號房屋係屬不同門牌之兩部分建物
    ，然系爭調解筆錄第1項並未有返還系爭17號房屋之記載，
    且系爭調解筆錄亦未囑託桃園縣八德地政事務所製作建物測
    量成果圖作為附件，足見系爭調解筆錄內容是否如抗告人所
    述包括系爭17號房屋在內，尚屬有疑。執行法院對調解筆錄
    已確定之內容，於執行中發生爭執之部分即不得逕予執行，
    應由債權人就疑義部分另訴確定。抗告人所持之執行名義是
    否涵蓋系爭17號房屋於內，既不明確，則原法院將抗告人聲
    請強制執行系爭17號房屋部分駁回，於法並無不合。
三、抗告意旨則以：系爭17號房屋之門牌號碼於96年10月23日調
    解成立前尚未存在，此有桃園縣八德戶政事務所承辦人員王
    梅君提供之書面證明、八德市○○段579建號建物登記謄本
    、測量成果圖及現場照片等影本可稽（見本院卷第22至25頁
    ）。系爭17號房屋於調解成立時尚未辦理保存登記，亦無所
    有權狀存在，當然無法記載於調解筆錄上，否則將無法執行
    。又兩造剩餘財產分配事件與本件強制執行無關，而相對人
    丙○○於97年4月16日將系爭17號房屋辦理第1次登記，亦遭
    本院98年度抗字第1202號裁定抗告駁回確定，已認定系爭調
    解筆錄內容效力及於系爭17號房屋。相對人丙○○於73年間
    未經抗告人同意，以不實資料申請取得車庫建築執照及使用
    執照，相對人丙○○為規避刑責，復於97年4月18日與八德
    市公所承辦人員翁榮章勾結假造抗告人之土地使用權同意書
    ，抗告人並已提起行政訴訟，由臺北高等行政法院以98年訴
    字第1626號審理中云云，求為廢棄原裁定。
四、按強制執行應以執行名義所載範圍為準，此觀強制執行法第
    4條第1項、第6條規定自明。執行法院就訴訟上成立之和解
    ，而為強制執行，應依其已確定之內容為之，如未經和解內
    容確定之事項，於執行中發生爭執時，除另案起訴求解決外
    ，自不得貿予執行（最高法院49年台抗字第137號判例參照
    ）。是除執行法院可明確知悉執行名義所據範圍外，如自形
    式上不能確定執行名義成立時之確切範圍，或當事人於標的
    物之位置、範圍仍有實體上爭議，執行法院即無從就該爭執
    部份逕予執行。經查：
(一)相對人丙○○前於92年11月間執原法院92年度全字第4050號
    假扣押裁定，聲請對抗告人坐落桃園縣八德市○○段328地
    號、329地號土地及其上建號第134號建物（即系爭1號房屋
    ）執行假扣押，因上開建物除原已辦畢保存登記之系爭1號
    房屋外尚有若干增建物，經原法院執行處囑請地政人員測繪
    並辦理假扣押執行之查封登記結果後，將上開增建部分暫編
    定為同段第579建號，其坐落位置及面積如原裁定附圖一所
    示。又原法院96年度桃簡移調字第87號遷讓房屋等事件，兩
    造未曾會同法院履勘系爭1號房屋之現況，即於96年10月23
    日達成調解，並約定相對人願於96年12月31日前將系爭1號
    房屋遷讓返還相對人。另相對人丙○○於97年4月16日以其
    於73年6月15日在同段第327號土地上興建一層樓之車庫，為
    該車庫原始取得之所有權人為由，向桃園縣八德地政事務所
    申辦保存登記，經該所派員測量後，將該建物編定建號為第
    594號即系爭17號房屋。抗告人於97年1月2日以系爭調解筆
    錄為執行名義，聲請強制執行。嗣相對人陳明已將執行標的
    返還予抗告人，抗告人則主張系爭1號房屋仍有1房間尚未返
    還，惟經原法院司法事務官履勘現場，抗告人所指系爭1號
    房屋未交付部分門牌號碼為桃園縣八德市○○路○段287巷17
    號即系爭17號房屋，相對人則稱系爭17號房屋為其所有，並
    提出所有權狀為憑 (見原法院97年度執字第634號執行卷第
    79頁)。抗告人主張上開執行名義雖未附地政機關之複丈成
    果圖，但原法院前已委託桃園縣八德地政事務所就系爭1號
    房屋之坐落位置實施測量，並將增建部分暫編為第579建號
    ，故本件執行名義之範圍及標的已特定，相對人雖將部分增
    建物申請變更門牌號碼為287巷17號，仍屬執行名義範圍。
    職此，本件兩造所爭執者為系爭17號房屋，是否屬於執行名
    義之範圍。而此一爭執尚無從由系爭調解筆錄之記載形式上
    為分辨，且抗告人曾於97年10月17日另案起訴（原法院97年
    度桃簡字第1320號），抗告人嗣於98年2月13日撤回起訴 (
    見原法院98年度司執更字第1號執行卷第46頁)。依前揭說明
    ，系爭17號房屋究否屬於系爭調解筆錄所載系爭1號房屋之
    範圍，既非執行法院所得審究，原法院駁回抗告人此部分強
    制執行之聲請，即無不合。
(二)兩造於96年10月23日成立系爭調解筆錄前，已有門牌號碼為
    「桃園縣八德市○○路○段287巷17號」存在之事實，為原裁
    定所認定已如前述，兩造既已認知系爭1號房屋及系爭17號
    房屋係同時存在，成立系爭調解筆錄時竟僅記載返還系爭1
    號房屋，絲毫未論及系爭17號房屋，更未囑託桃園縣八德地
    政事務所製作建物測量成果圖作為附件以確認其範圍，自難
    逕認系爭調解筆錄之執行效力範圍及於系爭17號房屋。抗告
    人雖主張系爭17號房屋之門牌號碼於上開調解成立前尚未存
    在，亦尚未辦理保存登記，更無地政權狀存在，當然無法記
    載於調解筆錄上，否則將無法執行。又相對人丙○○於73年
    間未經抗告人同意，以不實資料申請取得車庫建築執照及使
    用執照，其為規避刑責，復於97年4月18日與八德市公所承
    辦人員翁榮章勾結假造抗告人之土地使用權同意書，抗告人
    已提起行政訴訟，由臺北高等行政法院以98年訴字第1626號
    審理中云云。惟是否辦理保存登記取得權狀，僅關乎是否遵
    循地政行政管理措施，與系爭17號房屋何時存在之事實係屬
    二事，未辦理保存登記之建物，亦非當然無法記載於調解筆
    錄，且依桃園縣警察局八德鄉戶政事務所門牌證明書 (73)
    桃德戶字第1522號所示，門牌號碼「介壽路2段287巷17號」
    早於73年間即已存在 (見原法院97年度執字第634號執行卷
    第88頁)，抗告人所稱系爭17號房屋之門牌號碼於上開調解
    成立前尚未存在之主張，並無足採。況抗告人所爭執者無非
    係本件執行名義之範圍是否及於系爭17號房屋，揆諸首揭說
    明，並非執行法院所得審認，原法院駁回抗告人此部分強制
    執行之聲請，自無不合。至抗告人另以兩造剩餘財產分配事
    件與本件強制執行無關，而相對人丙○○於97年4月16日將
    系爭建物辦理第1次登記，亦遭本院98年度抗字第1202號裁
    定駁回抗告確定，已認定系爭調解筆錄效力及於系爭17號房
    屋云云。惟綜觀本院98年度抗字第1202號裁定全文，並無所
    謂系爭調解筆錄內容效力及於系爭17號房屋之認定，抗告意
    旨執此指摘原裁定不當，容有誤會，難認為有理由。
五、據上論結，本件抗告為無理由，爰裁定如主文。
中    華    民    國    99    年    11    月    2     日
                  民事第十八庭
                      審判長法  官  魏麗娟
                            法  官  吳麗惠
                            法  官  李媛媛
以上為正本係照原本作成。
不得再抗告。
中    華    民    國    99    年    11    月    3     日
                            書記官   顧倪淑貞

司法院資訊處製作；財團法人民間司法改革基金會備份。
